臺灣高等法院臺中分院刑事判決　　　　　　　　　九十一年度上易字第一四五號
　　上　訴　人　臺灣台中地方法院檢察署檢察官
　　被　　　告　乙○○
右上訴人因被告恐嚇案件，不服臺灣台中地方法院九十一年度易字第一九八號中華
民國九十一年六月二十五日第一審判決（起訴案號：臺灣台中地方法院檢察署九十年
度偵字第一七一五號），提起上訴，本院判決如左：
    主      文
上訴駁回。
    理      由
一、公訴意旨略以：被告乙○○前因債務問題而與告訴人甲○○發生糾紛，告訴人與
    被告及其他債權人於民國九十年七月二十六日下午五時三十分，在台中縣沙鹿鎮
    ○○路六六四號中華電信股份有限公司中港營運處四樓工會辦公室（公訴人誤為
    三樓）商談清償事宜時，雙方又因告訴人申請退休後可領得之公保支票款是否清
    償其他債權人之問題發生爭執，被告竟為取得全部之公保支票款而對告訴人揚稱
    ：「你若不將公保支票的錢領出來給我而交給其他債權人，就要打斷你的腿」等
加害身體之事恐嚇告訴人，致生危害於其安全，因認被告涉犯刑法第三百零五條
    恐嚇危害安全罪嫌。
二、按犯罪事實應依證據認定之，無證據不得推定其犯罪事實；又不能證明被告犯罪
    者，應諭知無罪之判決，刑事訴訟法第一百五十四條、第三百零一條第一項分別
    定有明文；且認定不利於被告之事實，須依積極證據，苟積極證據不足為不利於
    被告事實之認定時，即應為有利於被告之認定，更不必有何有利之證據，亦有最
    高法院三十年上字第八一六號判例可資參照；並認定犯罪事實所憑之證據，雖不
    以直接證據為限，間接證據亦包括在內；然而無論直接或間接證據，其為訴訟上
    之證明，須於通常一般之人均不致有所懷疑，而得確信其為真實之程度者，始得
    據為有罪之認定，倘其證明尚未達到此一程度，而有合理之懷疑存在時，基於無
    罪推定之原則，即應為無罪之判決（最高法院七十六年台上字第四九八六號判例
    參照）。而告訴人之告訴，係以使被告受刑事訴追為目的，是其陳述是否與事實
    相符，仍應調查其他證據以資審認。本件公訴人認被告乙○○涉犯刑法第三百零
    五條恐嚇危害安全罪嫌，無非以告訴人之指述及證人張慶榮偵查中之證述，並告
    訴人復因被告之恐嚇而避居台南等資為論據。訊據被告則否認有何恐嚇犯行，並
    辯稱：當日其係與告訴人及證人張榮慶、蕭明仁、王丕承、王元仁、王碧漣暨其
    餘告訴人之債權人在該處商討告訴人所積欠之債務應如何處理，及告訴人因申請
    退休所取得之公保支票如何處理等情，而告訴人原先同意公保支票由被告提領，
    因該支票係禁止背書轉讓之支票，伊在現場有將該支票返還告訴人，告訴人復表
    示公保支票提領後，要由全部債權人均分，後來因為協調不成，伊即先行離去，
    並未恐嚇告訴人等語。經查：
  (一)告訴人固於警訊、檢察官訊問及本院審理時均指述被告有在前揭時、地對其表示
    ：「你若不將公保支票的錢領出來給我而交給其他債權人，就要打斷你的腿」等
    語，然查告訴人積欠被告會款新台幣（下同）五十萬元，且此期間被告復積極向
    告訴人追討，雙方有金錢糾紛，此由告訴人於偵查中之其餘指述，即可得知；而
    被告既否認有於前揭時、地恐嚇告訴人之情，參以告訴人之指述係以使被告受刑
    事訴追為目的，是其陳述是否與事實相符，自仍應調查其他證據以資審認，尚不
    得遽依告訴人之指述，即認被告應負恐嚇罪責。
  (二)公訴人雖以證人張慶榮於偵查中證稱其確有聽到被告恐嚇告訴人之詞，核與告訴
    人之指述情節相符，而認證人張慶榮證述可採，用以認定被告確有恐嚇犯行。然
    查，證人張慶榮於原審審理時證稱：「我有在場，告訴人有欠我會錢五、六十萬
    以上。」、「乙○○是與在場的其他人說各憑本事，大家自己去處理。因為關於
    公保支票無法協商。」、「我當時確實沒有聽到這句話（按：指恐嚇言語）。乙
    ○○只說各憑本事就走了。」、「我當時是向檢察官說我有聽過告訴人向我這麼
    說。可能是我表達有問題，還是檢察官聽錯。」等情，顯與檢察官訊問時所記載
    證人張慶榮之證述互有不一致之處。另經原審勘驗檢察官訊問證人張慶榮之偵訊
    錄音帶，證人張慶榮於檢察官訊問時先是證述協調當日因有一筆錢是指名給告訴
    人領者，因被告要求全部由其取得，後來大家鬧的很不愉快，協調快到下午五時
    三十分，證人張慶榮即先行離開，關於恐嚇的話，證人張慶榮在現場並未看見，
    是隔一日才聽說被告與告訴人等人鬧的很不愉快等語；其後經檢察官一再訊問被
    告是否有恐嚇之情，始又稱恐嚇的情形伊至告訴人家時有碰到一次；那天聽人說
    有在樓梯聽到等語；最後檢察官復訊問證人張慶榮被告有無向告訴人說如拿不到
    該支票的錢或告訴人將錢交給其他人時將打斷告訴人的腿時，證人張慶榮始又稱
    其有聽到被告有為該項恐嚇之詞，有檢察官偵訊錄音帶附卷可稽，並有該錄音帶
    經被告之辯護人轉錄之譯文附卷可查，而該譯文經原審勘驗核與檢察官偵訊錄音
    帶所示證人張慶榮之證述情節大致相符，應屬可採。是雖依檢察官偵查筆錄之記
    載，僅載有證人張慶榮明確證述有聽聞被告恐嚇告訴人之言詞，對於證人張慶榮
    先前完全不同事實或不明確證述事實之供證，漏未於偵查筆錄中為完全之記載，
    然於斟酌證人張慶榮在偵查時之證述是否可採時，自應就其全部證述之過程及情
    節而為綜合判斷；從而可認證人張慶榮在偵查時之證述已有前後不一致之處，是
    否得為不利於被告事實認定之佐證，已非無疑；且證人張慶榮於原審審理時復證
    稱其在案發當日並未見聞被告有恐嚇告訴人之情，益見尚不得僅以證人張慶榮在
    偵查時所證前後不一致之情節，而為被告論罪之依據。
  (三)另查證人蕭明仁於檢察官訊問及原審審理時，均明確證稱九十年七月二十六日其
    有全程參與告訴人與被告等債權人之協調會，且因其係工會之負責人，該協調會
    係其所召開者，在協調過程中雖有爭執及大聲說話之情，然被告並無恐嚇告訴人
    之言詞。再訊之證人即當日有參與協調之告訴人債權人王丕承、王元仁、王碧漣
    亦均結證被告並未有為如告訴人所指之恐嚇事實。參以該日之協調會除被告及告
    訴人參與外，另有告訴人之債權人張慶榮、蕭明仁、王丕承、蔡肇恆、鄭居財、
    王元仁、王碧漣等人參與，已據被告及證人蕭明仁供述明確；且告訴人除積欠被
    告會款外，尚欠其餘債權人金額多寡不一之款項；而告訴人之公保支票係其自中
    華電信股份有限公司辦理退休所領取者，經提示兌領後，係可立即處分之現金；
    果被告確有以恐嚇方式要求告訴人應先清償積欠被告之款項，如告訴人迫於被告
    之恐嚇而將前揭公保支票所可兌領之金錢先行清償積欠被告之款項，則告訴人之
    清償能力顯會降低，而不利於其對於其他債權人之清償；亦即如被告以恐嚇方式
    要求告訴人清償，此方式乃不利於其他債權人之方式，而證人蕭明仁、王丕承、
    王元仁、王碧漣均係債權人，自無於偵、審為證時，為迴護被告之證述之理，是
    證人蕭明仁、王丕承、王元仁、王碧漣前揭所證，應屬可採。
  (四)綜上所述，本件雖經告訴人於偵查中指述被告犯罪事實，然查無其他證據可資審
    認告訴人之指述確係屬實，其在訴訟上之證明，未達通常一般之人均不致有所懷
    疑，而得確信其為真實之程度者，揆諸前揭法律規定及判例意旨，尚不得僅依告
    訴人之指述，即遽論被告以恐嚇罪責；此外，復查無其他積極之事證，足認被告
    確有公訴人所指之恐嚇犯行，為不能證明被告犯罪，原審諭知被告無罪之判決，
    核無不合，檢察官上訴意旨仍以被告之犯行，業經告訴人指述及證人張慶榮證述
    屬實等情，惟查告訴人之指訴及證人張慶榮之證言，不足採為被告不利之認定，
    前已敘明，核無不當，告訴人請求與證人蕭明仁、王丕承、王元仁、王碧漣當面
    對質云云，惟證人蕭明仁等既已證述明確，請求對質核無必要，另告訴人請求傳
    喚證人胡文柱、賴玄明，然告訴人已稱證人胡文柱、賴玄明沒有聽到被告恐嚇告
    訴人之話，因此該證人即不必傳訊，綜此上訴為無理由，應予駁回。
　(五)告訴人雖提出錄音帶及譯文，其中告訴人與林明昌、黃金秋之對話中，林明昌、
    黃金秋並未陳明其知悉被告乙○○有恐嚇告訴人之情事，僅表示其不知情，不願
    出庭作證，另錄音中與證人胡文柱雖有談話，然告訴人於本院審理時已陳明胡文
    柱，並沒有聽到被告恐嚇告訴人的話，因此錄音內容，並不足採為被告犯罪之證
    據，併此明。
三、據上論斷，應依刑事訴訟法第三百六十八條，判決如主文。
本案經檢察官丙○○到庭執行職務。
中      華      民      國　    九十一     年     十      月    十五　　日
                                臺灣高等法院臺中分院刑事第三庭
                                      審判長法  官　陳　朱  貴
                                      　　　法　官  胡　忠　文
                                      　　　法　官　劉　連　星
右正本證明與原本無異。
不得上訴。
　　　　　　　　　　　　　　　　　　　　　　書記官  李  妍  嬅
中      華      民      國　    九十一     年     十      月    十五　　日
                                                                        Ｒ
